臺灣桃園地方法院民事判決　　　　　　　99年度訴字第1091號
原　　　告
即反訴被告　東寧保全股份有限公司
法定代理人　林俊廷
訴訟代理人　劉興業律師
複　代理人　趙佑全律師
　　　　　　鄭旭
反　訴被告　東和公寓大廈管理維護有限公司
法定代理人　簡莉盈
反　訴被告　王承田
被　　　告
即反訴原告　綠色奇跡社區管理委員會
法定代理人　張蘇惠珠
訴訟代理人　李銘洲律師
複　代理人　湯其瑋律師
上當事人間請求給付服務費用事件，本院於民國100年10月18日
言詞辯論終結，判決如下：
    主  文
被告應給付原告新臺幣壹拾貳萬貳仟捌佰伍拾元，及自民國九十
九年三月五日起至清償日止，按週年利率百分之五計算之利息。
原告其餘之訴駁回。
訴訟費用由被告負擔十分之八，餘由原告負擔。
本判決第一項得假執行。
反訴被告東和公寓大廈管理維護有限公司、王承田應連帶給付反
訴原告新臺幣壹佰捌拾陸萬貳仟陸佰壹拾貳元，及自民國九十九
年六月二日起至清償日止，按週年利率百分之五計算之利息。
反訴原告其餘之反訴駁回。
反訴訴訟費用由反訴被告東和公寓大廈管理維護公司、王承田連
帶負擔百分之九十八，餘由反訴原告負擔。
本判決第五項於反訴原告以新臺幣陸拾貳萬元為反訴被告東和公
寓大廈管理維護有限公司、王承田供擔保後，得假執行。
反訴原告其餘假執行之聲請駁回。
    事  實  及  理  由
壹、程序方面：
一、原告東寧保全股份有限公司（下簡稱東寧公司）因起訴請求
    被告給付保全費用新臺幣（下同）122,850 元，及受讓自東
    和公寓大廈管理維護有限公司（下簡稱東和公司）對被告之
    管理服務費36,750元；被告則以東和公司所派駐至社區之管
    理人員王承田有侵占社區管理費之情形，因而提起反訴，請
    求東寧公司、東和公司及王承田連帶賠償1,759,009 元（侵
    占金額1,918,609 元，與原告請求之費用159,600 元主張抵
    銷後，另行請求之金額），嗣擴張為1,899,362 元（不扣除
    抵銷部分），其與本訴之標的及防禦方法相牽連（詳後述）
    ，應予准許。
二、反訴被告東和公寓大廈管理維護公司、王承田經合法通知，
    均未於言詞辯論期日到場，核無民事訴訟法第386 條各款所
    列情形，爰依反訴原告之聲請，由其一造辯論而為判決。
貳、本訴部分：
一、原告東寧公司主張：東寧公司與東和公司分別受被告委任負
    責該社區大廈之保全工作及管理維護，各簽立「駐衛保全委
    任服務契約」及「管理維護委任服務契約」，約定被告應按
    月支付東寧公司之保全費用為122,850 元、東和公司之服務
    費36,750元，最近一期契約期間係自民國97年8 月1 日至98
    年7 月31日止，期間屆至後即未再續約。惟被告並未給付98
    年7 月之保全費用及管理服務費用，共計159,600 元，經催
    仍置之不理。今東和公司已於98年12月間將對被告之服務費
    用債權讓與予東寧公司，並以99年2 月25日書狀送達為債權
    讓與通知之意思表示。至於王承田與東寧公司並無關係，而
    係東和公司之人員，縱有被告所稱之不法情事，亦不影響東
    寧公司所得請求之保全費用，自不得主張抵銷，東寧公司與
    王承田或東和公司亦無何連帶責任可言，況且被告所提之證
    據並無證據能力，不能證明王承田有侵占行為。爰依上開契
    約之規定，請求被告依約給付159,600 元，及自支付命令聲
    請狀送達翌日起至清償日止，按週年利率百分之5 計算之利
    息等語。
二、被告則以：緣東和公司所僱傭之王承田，自93年8 月起至98
    年8 月止，派至伊社區擔任總幹事，其服務期間，因發生將
    住戶（A-U 棟，共243 戶）繳交社區管理費及清潔費，漏登
    住戶繳款月份，編撰存款單與繳費記錄附於每月財務報表，
    致無法查核，而將未據實登錄之金額據為己有，未存入社區
    帳戶，致社區短收金額達1,899,362 元。王承田侵占伊社區
    管理費，致伊社區受有損害，東和公司為其僱傭人，應與王
    承田負連帶賠償責任，另原告東寧公司與東和公司對王承田
    派駐社區後，共同指揮監督王承田於社區職務之履行，亦應
    與東和公司、王承田負連帶賠償責任，且就短收金額部分，
    以159,600 元抵銷等語，聲明求為駁回原告之訴。
三、兩造不爭執事項：
(一)、被告尚積欠原告東寧公司及其關係企業東和公司98年7 月份
    之保全費用、管理服務費用各122,850 元、36,750元，共15
    9,600 元（東和公司依約得向被告請求管理服務費之債權，
    即36,750元部分，確已於98年12月間讓與原告東寧公司，並
    於支付命令聲請狀繕本送達通知債務人即被告而生效力）。
(二)、王承田自93年8 月起至98年8 月止，由東和公司派駐至被告
    社區擔任總幹事。
四、兩造爭執事項：
(一)、王承田是否有侵占社區管理費，其金額為何？
(二)、被告能否以東和公司王承田有侵占之事由，就侵占金額請求
    抵銷未付之服務費？
五、王承田有無侵占社區管理費，其金額為何部分：
(一)、經查，王承田自93年8 月起至98年8 月止，因東和公司派駐
    王承田擔任被告社區總幹事，已如前述。又王承田任總幹事
    期間有經手及負責社區管理費之收取等財務事宜，亦為兩造
    所不否認。而查，此期間由王承田收取未入帳之金額共高達
    1,899,362 元，此則經本院依職權檢附被告社區帳戶歷史明
    細表、管理費收繳明細等資格，送會計師事務所鑑定，經查
    核後為上開鑑定結論，並說明以：「…由於本次受託查核之
    範圍，係針對管理費收入是否短少？以及短少之金額，做出
    查明之必要程序。在檢附的相關資料中，首先了解綠色奇跡
    社區管理委員會的收款及入帳流程之程序，並將結果與財務
    報表及銀行存款的餘額作出合理評估，在核對相關存摺、傳
    票及財務報表明細等資料，其已入帳收入及支出金額經核對
    每月財務報表、傳票及銀行存摺餘額並無不符。其足以確認
    已入帳的管理費金額，均在財務報表上得以證實，並與銀行
    存款的餘額相符；但其不足以確認應收之管理費用是否全數
    收款及已收款的管理費用是否已全數入帳？」、「進一步核
    對應收之管理費用是否全數收款及入帳，首先確認全社區之
    應收管理費用總額，扣除未收款之資料並與已入帳資料核對
    ，即可得知管理費用是否全數入帳情況。在無住戶留存收據
    之存根聯以供查核已收款之情況下，在採用替代的查核程序
    後，針對管理費收繳明細表（共三冊）中的登記資料與每月
    管理費帳冊的登記內容勾稽核對，仍得以了解管理費用的入
    帳情況…」、「若根據後附之報表資料顯示，收入總額中除
    了住戶管理費外，還含有利息收入及其他收人（停車費及門
    禁卡等），扣除利息收入及其他收入之後，針對管理費用的
    已收款及入帳差異，如附表一所示。單就管理費收入是否短
    缺而言，顯示出該段期間有1,899,362 元係為短缺入帳數…
    」等語明確，應堪認定。
(二)、原告雖質疑鑑定人未依查核準則查明帳冊之記載與原始憑證
    ，即被告所提出住戶留存收據，是否相符，嚴重違背查核準
    則；且在無以住戶收據所為依據，而改採用替代查核程序作
    查核，又未說明其替代查核內容，且其鑑定書並未將鑑定經
    過及所為判斷理由一併載明，其鑑定有重大瑕疵，不得採為
    判決之基礎；又該鑑定單位曾由不具會計師資格之人招攬業
    務，而遭裁罰，其專業性亦難認公正客觀等語。惟查，原告
    於送鑑前即陳述住戶收據係各住戶所單方、片面製作，且有
    模糊不清之情形，不應採為證據等語，雖經本院命兩造先行
    核對確認究竟對何收據認有疑義，應一一指明，以利本院個
    別調查，仍經原告拒絕，是其事後又主張應以被告提出住戶
    收據作為查核依據，顯然前後矛盾，而屬無據。再者，住戶
    繳納相關費用時，除開立收據外，於社區管理委員處亦會有
    所記錄，此為常態，且此記錄原即由王承田為之，亦為原告
    所不否認，再加上社區管理委員會每月核算未繳納費用之住
    戶內容，復經比對銀行收款情形，所憑以作成之帳冊資料，
    屬歷史記錄，尚難認有臨訟為構陷原告而製作之文書，自不
    當然全無證據能力，況且，本件東和公司及其所僱傭之王承
    田，對此應知之甚詳，經合法通知，亦均未能到庭說明，則
    原告空言否認被告所提出帳冊及相關管理費收繳記錄之真正
    ，實難採信。至於會計師就被告所提出之資料，再次核算所
    得出之結果，亦一一製如鑑定書後附之附表，原告既未能具
    體指出何部分有計算錯誤之情形，其泛稱不應使用該鑑定結
    果，亦難採信。此外，原告所質疑鑑定機關所違反行政規範
    等，縱屬實情，亦與其會計上之專業能力無涉，並不當然影
    響其鑑定結果。
六、被告能否以東和公司王承田有侵占之事由，就侵占金額請求
    抵銷未付之服務費部分：
(一)、按受僱人因執行職務，不法侵害他人之權利者，由僱用人與
    行為人連帶負損害賠償責任，固為民法第188 條所明定，且
    雖不以有書面契約或形式上僱傭關係為必要，僅需有選任監
    督、並係執行職務關係密切之行為即可。惟仍需以有實質僱
    傭關係為必要，倘若並無任何選任監督、或執行職務行為之
    可言，自無要求僱用人對受僱人依該條規定負連帶損害賠償
    責任之可能。經查，依原告與被告所簽立「駐衛保全委任服
    務契約」第3 、4 條規定，其委任服務之內容係以門禁管制
    、車輛進出管制、登記、意外事故或盜賊入侵或暴行發生時
    ，即時通報主管機關，並予以監視，設法阻止或防止災害擴
    大發生等為主要內容，而派駐保全人員至社區輪班等（見支
    付命令卷第5 、14頁），並不涉及任何社區財物之處理或對
    社區內部人員之管理監督。再對照被告另與東和公司所簽立
    之「管理維護委任服務契約」，係以派駐人員至社區從事行
    政管理，即如其服務報價單所載「負責行政文書會議工作之
    執行、財務收支之管理、社區管理業務督導及協調聯繫工作
    之執行」等事項（見支付命令卷第9 頁、本院卷一第23頁）
    ，足見上開兩種服務契約各有其簽訂目的，業務內容不相隸
    屬，被告亦本應依其業務內容與不同公司簽約，並按其服務
    項目給付報酬，而原告東寧公司與東和公司亦為各自獨立之
    法人人格，各有其業務範圍，對彼此業務或從業人員並無上
    下級從屬關係，亦無選任監督之實，是原告就東和公司依上
    開管理維護委任服務契約，所選派駐於被告社區之總幹事人
    員，自無僱傭關係可言，更無與東和公司共同指揮監督總幹
    事之權限，而依被告所指王承田所為利用其收取管理費時漏
    報並加以侵占等利用職務之行為，顯與原告所從事維護社區
    保全工作無涉，是被告主張原告應與王承田，依民法第188
    條規定負連帶賠償責任等語，自屬無據。惟按二人互負債務
    ，而其給付種類相同，並均屆清償期者，各得以其債務，與
    他方之債務，互為抵銷，民法第334 條第1 項明文規定。而
    查，被告尚欠原告98年7 月份之保全費用122,850 元未付，
    已如前述；而被告並不得主張王承田侵占社區管理費等金額
    ，向原告請求連帶賠償，亦如前述，則就該原告之保全費用
    債權而言，被告並無與原告得抵銷之被動債權存在，就此部
    分，自不得主張抵銷。
(二)、按因故意或過失，不法侵害他人之權利者，負損害賠償責任
    ；又按受僱人因執行職務，不法侵害他人權利者，由僱用人
    與行為人連帶負損害賠償責任，民法第184 條第1 項前段、
    第188 條第1 項前段定有明文。又按當事人於有契約約定之
    情形下，並不妨害其侵權行為損害賠償之請求，僅於依侵權
    行為請求賠償時，倘契約有特別約定，仍應受特別約定之限
    制，始符合契約約定之本旨。經查，自93年8 月起至98年8
    月止，因東和公司派駐王承田擔任被告社區總幹事，已經王
    承田收取未入帳之金額共高達1,899,362 元，業如前述，而
    東和公司為王承田之僱用人，依前揭說明，因其管理維護契
    約中亦無免責之特別約定，自應對王承田故意或過失，於執
    行職務之行為，致原告所受上開全部損害之金額與王承田負
    連帶賠償責任。
(三)、又按債權之讓與，非經讓與人與受讓人通知債務人，對於債
    務人不生效力；債務人於受通知時，所得對抗讓與人之事由
    ，皆得以之對抗受讓人；債務人於受通知時，對於讓與人有
    債權者，如其債權之清償期，先於所讓與之債權，或同時屆
    至者，債務人得對於受讓人，主張抵銷，民法第297 條第1
    項前段、第299 條第1 項、第2 項亦分別定有明文。而查，
    王承田即為東和公司依與被告間管理維護契約，而派駐至被
    告社區之總幹事，倘確有利用其從事財務收支執務上行為時
    ，侵占管理費，而致被告受有損害，東和公司自應與王承田
    依民法第188 條第1 項之規定，負連帶賠償責任。是東和公
    司將其對被告98年7 月份管理服務費債權讓與予原告東寧公
    司，揆諸前揭說明，被告自得以王承田於管理服務期間所發
    生之侵權行為，而東和公司應負連帶賠償之已屆至之債權，
    對受讓人即原告為抵銷之抗辯。
七、綜上所述，原告東寧公司請求被告應依約給付保全費用122,
    850 元部分，因被告不得為抵銷之抗辯，而應如數給付；至
    原告東寧公司受讓東和公司管理服務費36,750元部分，被告
    應得以其對東和公司之損害賠償債權，於36,750元之範圍內
    ，為抵銷之抗辯。從而，原告東寧公司依約請求被告給付12
    2,850 元，及自支付命令聲請狀繕本送達翌日，即99年3 月
    5 日起至清償日止，按週年利率百分之5 計算之利息，為有
    理由，逾此範圍之請求，則無理由，應予駁回。又本件命被
    告給付之金額未逾500,000 元，爰依職權宣告假執行。
八、據上論結，本件原告之訴為一部為有理由，一部為無理由，
    依民事訴訟法第79條、第389 條第1 項第5 款，判決如主文
    。
參、反訴部分：
一、反訴原告即被告主張：反訴被告東和公司所僱用之反訴被告
    王承田，自93年8 月起至98年8 月止，派至伊社區擔任總幹
    事，其服務期間，因發生將住戶繳交社區管理費及清潔費，
    漏登住戶繳款月份，編撰存款單與繳費記錄附於每月財務報
    表，致無法查核，而將未據實登錄之金額據為己有，未存入
    社區帳戶，致社區短收金額達1,899,362 元。反訴被告王承
    田侵占伊社區管理費，致伊社區受有損害，反訴被告東和公
    司為其僱傭人，應與王承田負連帶賠償責任。另反訴被告東
    寧公司與反訴被告東和公司對反訴被告王承田派駐社區後，
    共同指揮監督反訴被告王承田於社區職務之履行，亦應與反
    訴被告東和公司、王承田負連帶賠償責任等語，爰依侵權行
    為之法律關係，聲明求為命反訴被告應連帶賠償1,899,362
    元及願供擔保准為假執行之宣告。
二、反訴被告即原告東寧公司則以：反訴被告王承田與東寧公司
    並無關係，而係反訴被告東和公司之人員，並無任何選任監
    督之情形，反訴原告請求東寧公司與反訴被告東和公司及王
    承田負連帶賠償責任，並無依據，並否認王承田有對反訴原
    告為何侵權行為等語置辯，聲明求為駁回反訴原告之反訴。
三、反訴被告東和公司及王承田均未於言詞辯論期日到場，亦未
    提出書狀，作何聲明或陳述。
四、經查，本件反訴被告王承田受僱於反訴被告東和公司，派駐
    於反訴原告，其於執行職務中，因故意之行為致反訴原告受
    有1,899,362 元之損害，應對反訴原告負連帶賠償責任等情
    ，而反訴被告東寧公司則不與焉，業如前所述。是本件反訴
    原告得請求反訴被告東和公司、王承田連帶賠償1,899,362
    元。又按連帶債務之債務人對債權人所負義務均屬獨立，而
    連帶債務人為清償係履行自己對債權人責任，僅於清償、代
    物清償、提存、抵銷或混同之範圍內，他債務人同免其責任
    。故反訴原告已前開與反訴被告東和公司請求之管理服務費
    債權36,750元，已於此部分金額範圍內於本訴中為抵銷之抗
    辯而消滅，業如前述，是反訴原告得對反訴被告東和公司、
    王承田求償之金額，經扣除前開主張抵銷之金額後，尚得請
    求1,862,612 元（計算式：1,899,362 元－36,750元＝1,86
    2,612元 ）。
五、綜上所述，反訴原告於主張抵銷後，尚得請求反訴被告東和
    公司、王承田連帶賠償其損害。從而，反訴原告依侵權行為
    之法律關係，請求反訴被告東和公司、王承田給付1,862,61
    2 元，及自反訴起訴狀繕本送達翌日，即99年6 月2 日起至
    清償日止，按週年利率百分之5 計算之利息，為有理由，逾
    此範圍之請求，則無理由，應予駁回。又反訴原告陳明願供
    擔保請准宣告假執行，關於其勝訴部分，核無不合，爰酌定
    相當之擔保金額，予以准許；至其敗訴部分，假執行之聲請
    失所附麗，應予駁回。
六、據上論結，反訴原告之訴為一部為有理由，一部為無理由，
    依民事訴訟法第79條、第390 條第2 項，判決如主文。
中    華    民    國   100    年    11    月    10    日
                        民事第三庭  法  官  陳筱蓉
上為正本係照原本作成
如對本判決上訴，須於判決送達後二十日內向本院提出上訴狀。
如委任律師提起上訴者，應一併繳納上訴審裁判費。
中    華    民    國  100     年    11    月    10    日
                                    書記官  蔡佩媛